臺灣高雄地方法院刑事判決
111年度金訴字第70號
                                     111年度金訴字第71號
                                     111年度金訴字第72號
                                     111年度金訴字第73號
                                     111年度金訴字第76號
                                    111年度金訴字第101號
公  訴  人  臺灣高雄地方檢察署檢察官
被      告  王士豪



選任辯護人  蔡秋聰律師（法扶）
上列被告因詐欺等案件，經檢察官提起公訴（110年度偵字第135
08號、第18914號）及追加起訴（110年度偵字第22879號、第165
51號、111年度偵字第3312號、第4063號、第1737號、第5271號
），因被告於準備程序進行中就被訴事實為有罪之陳述，經本院
告知簡式審判程序之旨，並聽取被告與公訴人之意見後，本院合
議庭裁定由受命法官獨任進行簡式審判程序，合併審理後判決如
下：
    主  文
王士豪犯附表壹編號一至八所示之罪，分別處附表壹編號一至八
主文欄所示之刑及沒收。有期徒刑部分，應執行有期徒刑壹年捌
月。
    事  實
王士豪基於參與犯罪組織之不確定故意，於民國109年12月4日前
不久之某日時，與2名以上真實年籍姓名不詳之詐欺集團成年成
員，基於三人以上共同詐欺取財、洗錢以掩飾及隱匿詐欺所得去
向與所在之犯意聯絡，推由王士豪提供兆豐國際商業銀行帳號00
000000000號帳戶（下稱兆豐帳戶）、臺灣中小企業銀行帳號000
00000000號帳戶（下稱台企銀帳戶）；另由系爭詐欺集團成員以
附表壹所示犯罪經過，對附表壹所示被害人（下稱本案被害人）
施用詐術，致本案被害人分別陷於錯誤，而分別以附表壹犯罪經
過所示匯款方式匯款至附表壹所示兆豐帳戶、台企銀帳戶，旋由
王士豪提領後，依使用通訊軟體Telegram之某詐欺集團成年成員
指示，交予另一真實年籍姓名不詳之詐欺集團成年成員，以此方
式製造金流之斷點，而掩飾、隱匿上開詐欺犯罪所得。
    理  由
一、上開事實，業據被告於審理時坦承不諱（A院二卷第244頁）
    ，核與附表壹編號一至八相關證據欄所示證人證述情節一致
    ，並有附表相關證據欄所示證據在卷可佐（證據名稱及出處
    均如附表相關證據欄所示），足認被告之任意性自白與事實
    相符。從而，本案事證明確，被告犯行堪以認定，應依法論
    科。
二、論罪：
㈠、參與犯罪組織罪為繼續犯，迄犯罪組織解散，或行為人脫離
    犯罪組織時，犯行始告終結。是行為人參與詐欺犯罪組織期
    間，所為多次加重詐欺犯行，僅需就時間較為密切之首次加
    重詐欺犯行論以想像競合犯，其餘祗需單獨就加重詐欺論罪
    科刑即可，以免重複評價。行為人參與同一詐欺集團之多次
    加重詐欺行為，因偵查先後不同，致起訴後分由不同法官審
    理時，應以數案中「最先繫屬於法院之案件」中之「首次」
    （不論是否為事實上之首次）加重詐欺犯行與參與犯罪組織
    罪論以想像競合。至於「另案」起訴之他次加重詐欺犯行，
    縱屬事實上之首次犯行，仍單獨論以加重詐欺罪即可（最高
    法院110年度台上字第778號刑事判決意旨參照）。
㈡、被告參與系爭詐欺集團，由系爭詐欺集團成員分工實行本案
    犯罪，由其接收、轉匯詐欺被害人款項之舉，可知系爭詐欺
    集團成員至少有施用詐術、接受款項、轉匯款項、提領款項
    等分工，人數應在3 人以上，而被告於提領款項交付之過程
    中，亦可知悉有以Telegram通訊軟體指示及至約定地點收取
    款項之不同詐欺集團成員，且成員間係以實施詐欺犯罪為目
    的，乃具有牟利性之有結構性組織，而屬組織犯罪防制條例
    第2 條第1 項所稱之「犯罪組織」；又系爭詐欺集團成員以
    分層將被害人所匯詐欺犯罪所得款項轉匯後提領之舉，隱匿
    犯罪所得去向，而有洗錢防制法第2條第2款之洗錢行為，而
    應論以同法第14條第1 項之一般洗錢罪。
㈢、核被告如附表壹編號一所為，乃被告參與上開詐欺集團後「
    最先繫屬於法院之案件」中之「首次」犯行，係犯組織犯罪
    防制條例第3條第1項後段之參與犯罪組織罪、刑法第339條
    之4第1項第2款之3人以上共同犯詐欺取財罪、洗錢防制法第
    2條第2款、第14條第1項之一般洗錢罪；如附表壹編號二至
    八所為，則均係犯刑法第339條之4第1項第2款之3人以上共
    同犯詐欺取財罪、洗錢防制法第2條第2款、第14條第1項之
    一般洗錢罪。又被告就附表壹編號一至八所示犯行，均係以
    一行為同時觸犯上開數罪名，為想像競合犯，應依刑法第55
    條規定，各從一重之3人以上共同詐欺取財罪處斷。至被告
    就附表壹編號一至八所為，係針對不同之被害人行騙，且被
    告提領之金額均與各別被害人匯入之款項總額相近，觀諸被
    害人吳志成於110年1月6日12時32分40秒匯入281,000元，被
    害人邱博源則於110年1月6日13時31分14秒、13時34分17秒
    分別匯入100,000元、100,000元，然被告仍先於110年1月6
    日13時48分13秒先依指示提領吳志成匯入之281,000元轉交
    指定之詐欺集團成員，復於110年1月6日14時49分46秒依指
    示提領邱博源匯入之200,000元，足認被告如附表壹編號一
    至八所為之犯意各別、行為互殊，自應予分論併罰。另被告
    就上開所犯8罪，與本案詐欺集團之成員間，有犯意聯絡及
    行為分擔，均應論以共同正犯。
㈣、起訴書就被告如附表壹編號一所為，雖未論及組織犯罪防制
    條例第3條第1項後段之參與犯罪組織罪，然此部分犯罪事實
    業經載明於起訴書，應予補充，附此敘明。
三、量刑：
㈠、處斷刑範圍：
　1.洗錢防制法第16條第2 項
  ⑴一行為而觸犯數罪名者，應論以想像競合犯，並從一重處斷
    。而行為人符合想像競合犯之輕罪所設偵、審中自白得減輕
    其刑之規定者，因想像競合犯為科刑上一罪，法律規定「從
    一重處斷」。是若重罪部分無該減刑規定之適用，自不得依
    該規定減刑，惟於輕罪部分，如已資為從輕量刑依據，即於
    法無違（最高法院110年度台上字第5409號刑事判決意旨參
    照）。
  ⑵被告於審理中就附表壹編號一至八所示一般洗錢犯行自白，
    合於洗錢防制法第16條第2 項減刑規定，雖因被告前述犯行
    同時成立較重之三人以上共同詐欺取財罪，而應依三人以上
    共犯詐欺取財罪處斷，無從依洗錢防制法第16條第2 項規定
    減刑，然仍得將此部分量刑事實作為從輕量刑之依據。
  2.刑法第59條
  ⑴刑事審判旨在實現刑罰權之分配的正義，故法院對有罪被告
    之科刑，應符合罪刑相當之原則，使輕重得宜，罰當其罪，
    以契合社會之法律感情，故刑法第57條明定科刑時應審酌一
    切情狀，尤應注意該條所列10款事項以為科刑輕重之標準，
    並於同法第59條賦予法院以裁量權，如認犯罪之情狀可憫恕
    ，認科以最低度刑仍嫌過重者，得酌量減輕其刑，俾使法院
    就個案之量刑，能斟酌至當。是該條所謂犯罪之情狀，乃泛
    指與犯罪相關之各種情狀，亦包含同法第57條所定10款量刑
    斟酌之事項。
  ⑵被告於審理中已自白全部犯行，並積極與到庭之被害人鄭志
    銘達成調解（E院卷第253-254頁）；又於被害人吳志成、謝
    沁岑之附帶民事訴訟中全部自認被害人吳志成、謝沁岑主張
    之原因事實（本院111年度附民字第259號卷第52頁、111年
    度附民字第346號卷第42頁）；另完整供述包含犯罪所得金
    額在內之相關犯罪事實；復於審理中自陳犯案前曾有固定於
    市場擺攤從商之工作，惟受疫情影響，始參與本案犯行，未
    來不會再從事犯罪行為，希望法院可以給予自新之機會。是
    由被告犯後坦承全部犯行，並積極供述包含犯罪所得金額在
    內之相關犯罪事實等情，參以被告於本案亦符合洗錢防制法
    第16條第2項所定減刑要件，認縱科以刑法第339條之4第1項
    第2款所定最低度刑（即有期徒刑1年）仍嫌過重，爰依刑法
    第59條規定酌減其刑。
  ⑶依刑法第59條酌減其刑屬刑法總則之減輕，法定本刑不變，
    是若法定刑非最重本刑為5年以下有期徒之罪，縱依刑法第5
    9條酌減其刑，而為6月以下有期徒刑之宣告，仍不得易科罰
    金，併此敘明（最高法院109年度台上字第2938號刑事判決
    意旨參照）。
㈡、宣告刑：
    爰以行為人之責任為基礎，並審酌被告貪圖詐欺集團成員所
    許每次轉匯款項可得至少1％之利益，為圖一己私利，而提供
    附表壹編號一至八所示帳戶收取本案被害人匯入之款項，並
    於被害人匯入款項後，依詐欺集團成員指示提領並轉交其他
    詐欺集團成員，遮斷詐騙集團犯罪所得之金流，以逃避國家
    追訴、處罰，使本案被害人分別受有如附表壹編號一至八犯
    罪經過所示之財產損害，並增加偵查機關追訴前述詐騙集團
    成員之困難，所為誠屬不該。惟念及被告犯後於審判中坦承
    犯行，並積極與到庭之被害人鄭志銘達成調解，並於與被害
    人吳志成、謝沁岑之附帶民事訴訟中全部自認被害人吳志成
    、謝沁岑主張之原因事實，非無悔悟之意思，兼衡被告於本
    案參與之行為乃提供金融機構帳戶收取被害人款項，並依指
    示將款項提領後交予指定之詐欺集團成員，尚非實行核心之
    詐欺行為，及被告於審理中自陳之學歷、工作經驗、家庭經
    濟狀況（涉及隱私，不予詳載），與被告如臺灣高等法院被
    告前案紀錄表所示之素行等一切情狀，量處如附表壹編號一
    至八主文欄所示之刑。
㈢、執行刑：
　　刑法第51條第5款採「限制加重原則」，法院就數罪併罰定
    應執行刑時，應審酌「刑罰經濟及恤刑」之目的，遵守「多
    數犯罪責任遞減原則」以免數罪併罰產生過苛之結果。所謂
    「多數犯罪責任遞減原則」係指，法院定應執行刑時，應綜
    合考量各罪侵害法益之異同、對侵害法益之加重效應及時間
    、空間之密接程度，歸納各別犯行之獨立性與整體結果、法
    益損害。具體而言，時間上、本質上、情境上緊密關聯之同
    種犯行，定執行刑時，從最重刑再提高之刑度應較少；行為
    人所犯之數罪，如係侵害不可替代性或不可回復性之個人法
    益者，縱時間及空間具有密切關係，仍可認為行為人具有更
    高之法敵對意識，酌定較高之執行刑，以符合刑罰之法益保
    護機能（最高法院111年度台非字第40號刑事判決意旨參照
    ）。經查，附表壹編號一至八主文欄所示宣告刑，合於定應
    執行刑之要件，審酌被告前述犯罪之時間尚非相距甚遠；均
    於參與同一犯罪組織期間所為；參與之犯罪均屬主要侵害財
    產法益之犯罪，合於前述時間上、本質上、情境上緊密關聯
    而非侵害不可替代性或不可回復性之個人法益之特徵，參諸
    前述判決意旨，定執行刑時，從最重刑再提高之刑度應較少
    ，兼衡被告參與實行之犯罪行為乃提供帳戶收取並提領、轉
    交詐欺犯罪所得，尚非該犯罪集團之核心成員，衡諸罪責相
    當原則，就附表壹編號一至八主文欄所示宣告刑之有期徒刑
    部分，定其應執行刑如主文。
四、沒收：
㈠、被告參與前述犯罪行為，可由提領之金額中扣除1％作為犯罪
    所得，如提領金額1％不足1,000元者，則無條件進位計算一
    情，業據被告供述在卷（A院二卷第245-246頁），依此計算
    被告如附表壹編號一至八各次犯行之犯罪所得如附表壹編號
    一至八「犯罪所得」欄所示【計算式：附表壹所示「匯款金
    額」*1％（千位數後無條件進位）】，並依刑法第38條之1第
    1項前段、第3項規定宣告沒收，另諭知於全部或一部不能沒
    收或不宜執行沒收時，追徵其價額。
㈡、本案被害人交付之款項，除前述分得之犯罪所得外，均係由
    系爭犯罪集團成員提領，而非被告所有或實際掌控，毋庸依
    洗錢防制法第18條第1項前段規定宣告沒收。
㈢、被告犯本案所用之存摺、提款卡，雖係供犯罪所用之物，但
    未經扣案，且前述物品價值低微，欠缺刑法上重要性，而無
    沒收或追徵之必要，故不予宣告沒收或追徵。　　
據上論斷，應依刑事訴訟法第273 條之1 第1 項、第299 條第1
項前段，判決如主文。
本案經檢察官廖春源起訴，檢察官鄭舒倪、蘇聰榮、李怡增追加
起訴，檢察官林敏惠、周容到庭執行職務。
中　　華　　民　　國　　111 　年　　12　　月　　2 　　日
                  刑事第八庭    法　官  何一宏
以上正本證明與原本無異。
如不服本判決應於收受送達後20日內向本院提出上訴書狀，並應
敘述具體理由；如未敘述上訴理由者，應於上訴期間屆滿後20日
內向本院補提理由書（均須按他造當事人之人數附繕本）「切勿
逕送上級法院」。
中　　華　　民　　國　　111 　年　　12　　月　　2 　　日
　　　　　　　　　　　　　　　　書記官  陳建志
【附錄論罪科刑法條】
《組織犯罪防制條例第3條第1項》
發起、主持、操縱或指揮犯罪組織者，處3年以上10年以下有期
徒刑，得併科新臺幣1億元以下罰金；參與者，處6月以上5年以
下有期徒刑，得併科新臺幣1千萬元以下罰金。
《洗錢防制法第14條》
有第二條各款所列洗錢行為者，處7年以下有期徒刑，併科新臺
幣5百萬元以下罰金。
前項之未遂犯罰之。
前二項情形，不得科以超過其特定犯罪所定最重本刑之刑。
《刑法第339條之4》
犯第339條詐欺罪而有下列情形之一者，處1年以上7年以下有期
徒刑，得併科1 百萬元以下罰金：
一、冒用政府機關或公務員名義犯之。
二、三人以上共同犯之。
三、以廣播電視、電子通訊、網際網路或其他媒體等傳播工具，
    對公眾散布而犯之。
前項之未遂犯罰之。